臺灣士林地方法院刑事判決
110年度易字第642號
公  訴  人  臺灣士林地方檢察署檢察官
被      告  吳智仁


上列被告因竊盜案件，經檢察官提起公訴（110年度偵字第11146
號），本院判決如下：
    主  文
吳智仁無罪。
　　理  由
一、公訴意旨略以：被告吳智仁意圖為自己不法之所有，於民國1
    10年2月14日21時48分許，在臺北市○○區○○街00號前，徒手
    竊取鄭婷方置於車牌號碼000-0000號重型機車置物箱內之皮包
    1只（價值新臺幣【下同】5000元，內含現金7000元、中獎
    刮刮樂彩券4張【價值800元】、中國信託商業銀行信用卡1
    張、台新國際商業銀行金融卡1張、中華郵政公司金融卡1張
    及身分證1張）。嗣告訴人鄭婷方發現遭竊而報警處理，始查
    悉上情，訴由臺北市政府警察局大同分局報告偵辦，因認被
    告吳智仁犯刑法320條第1項之竊盜罪嫌。
二、按被告未經審判證明有罪確定前，推定其為無罪；犯罪事實
    應依證據認定之，無證據不得認定犯罪事實；又不能證明被
    告犯罪或其行為不罰者，應諭知無罪之判決，刑事訴訟法第
    154 條、第301 條第1 項分別定有明文。次按認定不利於被
    告之事實，須依積極證據，茍積極之證據本身存有瑕疵而不
    足為不利於被告事實之認定，即應為有利於被告之認定，更
    不必有何有利之證據，而此用以證明犯罪事實之證據，猶須
    於通常一般人均不至於有所懷疑，堪予確信其已臻真實者，
    始得據以為有罪之認定，倘其證明尚未達到此一程度，而有
    合理性之懷疑存在，致使無從為有罪之確信時，即應為無罪
    之判決，此有最高法院82年度臺上字第163 號判決、76年度
    臺上字第4986號、30年度上字第816 號等裁判意旨可資參照
    ，而依法治國家之刑事訴訟原則，檢察官除提起公訴外，尚
    須維持公訴，負有說服責任，其舉證責任之目的，係在充分
    證明被告確有如公訴所指之犯罪事實，從而其舉證責任應存
    在於刑事訴訟程序之全程，且於舉證不足以使法院產生有罪
    之確信時，為終局之舉證責任未盡，是故，於公訴程序中用
    以證明犯罪事實證據之蒐集、提出、及說服等責任在於檢察
    官，刑事訴訟法第161 條第1 項規定檢察官就被告犯罪事實
    ，應負舉證責任，並指出證明之方法，即明示斯旨，至於修
    正前刑事訴訟法第163 條第1 項及修正後刑事訴訟法第163
    條第2 項關於法院調查證據之規定，乃指法院應於訴訟當事
    人舉證之範圍內，依職權或聲請，循刑事訴訟法第164 條以
    下關於證據調查之程序及方法而為調查，以將檢察官及其他
    當事人之舉證轉換為法院之證據認知，究明證據之證據能力
    與證明力，最高法院91年臺上字第4091號判決謂：「當事人
    固得聲請法院調查證據，而法院為發見真實，亦得依職權調
    查證據，僅於維護公平正義或對被告之利益有重大關係之事
    項，始應依職權調查之，修正刑事訴訟法第163 條第1 、2
    項定有明文。故法院於當事人主導之證據調查完畢後，認為
    事實未臻明白，而卷內復有其他足認為有助於發現真實又足
    以影響判決結果之證據存在，且有調查之可能者，固得依職
    權調查證據，但並無蒐集證據之義務；蒐集證據乃職司追訴
    犯罪之檢察官之職責，事實審法院調查證據之範圍仍以案內
    存在之證據為限。」，暨92年臺上字第128 號判例謂：「刑
    事訴訟法第161 條已於91年2 月8 日修正公布，修正後同條
    第1 項規定：檢察官就被告犯罪事實，應負舉證責任，並指
    出證明之方法。因此，檢察官對於起訴之犯罪事實，應負提
    出證據及說服之實質舉證責任。倘其所提出之證據，不足為
    被告有罪之積極證明，或其闡明之證明方法，無從說服法官
    以形成被告有罪之心證，基於無罪推定之原則，自應為被告
    無罪判決之諭知。」（最高法院30年上字第816 號、40年台
    上字第86號、76年台上字第4986號、92年台上字第128 號裁
    判意旨參照）。
三、刑事訴訟法第308 條規定：「判決書應分別記載其裁判之主
    文與理由；有罪之判決並應記載犯罪事實，且得與理由合併
    記載。」同法第310 條第1 款規定：「有罪之判決書，應於
    理由內分別情形記載左列事項：一、認定犯罪事實所憑之證
    據及其認定之理由。」及同法第154 條第2 項規定：「犯罪
    事實應依證據認定之，無證據不得認定犯罪事實。」揆諸上
    開規定，刑事判決書應記載主文與理由，於有罪判決書方須
    記載犯罪事實，並於理由內記載認定犯罪事實所憑之證據及
    其認定之理由。所謂認定犯罪事實所憑之「證據」，即為該
    法第154 條第2 項規定之「應依證據認定之」之「證據」。
    職是，有罪判決書理由內所記載認定事實所憑之證據，即為
    經嚴格證明之證據，另外涉及僅須自由證明事項，即不限定
    有無證據能力之證據，及彈劾證人信用性可不具證據能力之
    彈劾證據。在無罪判決書內，因檢察官起訴之事實，法院審
    理結果，認為被告之犯罪不能證明，而為無罪之諭知，則被
    告並無檢察官所起訴之犯罪事實存在，既無刑事訴訟法第15
    4條第2項所規定「應依證據認定之」事實存在，因此，判決
    書僅須記載主文及理由，而理由內記載事項，為法院形成主
    文所由生之心證，其論斷僅要求與卷內所存在之證據資料相
    符，或其論斷與論理法則無違，通常均以卷內證據資料彈劾
    其他證據之不具信用性，無法證明檢察官起訴之事實存在，
    所使用之證據並不以具有證據能力之證據為限，是以被告既
    經本院認定其本案犯罪乃屬不能證明（詳如後述），本判決
    即不再論述所援引有關證據之證據能力。
四、公訴人認為被告吳智仁涉有上開罪嫌，無非係以告訴人鄭婷
    方於警詢之指訴、悠遊卡股份有限公司調閱晶片卡號000000
    0000號交易時間及個人資料、被告衣著物品及穿著特徵比對
    照片、監視錄影光碟及畫面截圖等為其主要論據。
五、訊據被告堅詞否認有何竊盜犯行，辯稱：案發當時伊在其住
    處附近，並未在竊案發生地點，且起訴書所舉之監視器錄影
    畫面中之犯嫌特徵（111年度偵字第11146號卷【下稱偵卷】
    第31-41、57、59頁)並非伊本人等語。經查：
  ㈠告訴人鄭婷方將其所有之皮包1只（價值5000元，內含現金70
    00元、中獎刮刮樂彩券4張【價值800元】、中國信託商業銀
    行信用卡1張、台新國際商業銀行金融卡1張、中華郵政公司
    金融卡1張及身分證1張），置於停放在臺北市○○區○○街00號
    前之車牌號碼000-0000號重型機車(下稱系爭機車，此部分如
    後述)置物箱內，而於110年2月14日21時48分許，為某男子
    徒手竊取等情，雖經證人即告訴人鄭婷方於警詢中指述明確
    （偵卷第65-67頁)，並有現場監視器錄影翻拍照在卷可資佐
    證（同上卷第31-33頁），復經本院勘驗上開監視錄影檔案
    ，製有勘驗筆錄及影像截圖附卷可參（本院110年度易字第6
    42號卷【下稱本院卷】第116-118頁）。
　㈡然依據公訴人舉出之犯嫌於110年2月14日21時48分許至臺北
    市○○區○○街00號扳開某機車置物箱，並取出置物箱內財物過
    程之視器畫面擷圖所示(偵卷第31頁)，該區域比鄰緊接停放
    多部機車，該人開啟置物箱之機車車牌號碼為何，是否確為
    告訴人鄭婷方之機車，均無從僅依據上開監視器畫面擷圖即
    可得知，此有本院勘驗監視器錄影光碟勘驗筆錄在卷可稽(
    本院卷第116、117頁)，是以公訴人憑此遽以推論被告吳智
    仁竊取告訴人鄭婷方之系爭機車置物箱內財物云云，是否可
    採，已非無疑。
　㈢依前述偵查卷及本院卷附錄影畫面翻拍照觀之(偵卷第31-33
    頁，本院卷第121-137頁)，該等監視器影像中，雖可辨識該
    名竊嫌係男子、身著深色外套、長褲及拖鞋，惟該監視器畫
    面翻拍照片中所拍攝之竊嫌臉部五官影像並非清晰，是僅憑
    該監視器翻拍照片，顯難確認該畫面中之竊嫌即為被告。是
    即便被告經搜索後為警拍攝之照片，其身型、黑色外套、拖
    鞋與影像中之該名竊嫌相似，均穿著深色長褲，黑色外套與
    拖鞋，然於影像中竊嫌男子身型並非特殊，而深色長褲及黑
    色外套與拖鞋亦係眾多中年男子常見之穿著，並無特殊鑑別
    性，且該黑色外套與拖鞋並未扣案，本院無從再加以實質勘
    驗、鑑定比對。再經本院當庭勘驗相關監視器畫面，仍無法
    清晰辨別該名竊嫌面容，亦有本院勘驗筆錄在卷可(本院卷
    第116-118頁) ，是即便被告之身型體態與該影像中竊嫌相
    近，亦無法基此即推認該影像中竊嫌確為被告。
　㈣至於公訴人另以監視器錄影畫面以被告於110年2月14日22時3
    分許起至同日時54分止，步行至臺北市大同區市民大道與承
    德路一段、並上天橋橫越至台北車站前、從捷運台北車站M1
    出口進人捷運站內、搭乘捷運、自捷運安和站出站、步行至
    臺北市○○區○○街○○○區○○街00巷0號萊爾富超商購物結帳、步
    行至臺北市○○區○○街00巷00號等情(偵卷第34-41頁)，與於1
    10年2月14日21時48分許起至同日時55分止，先後在臺北市
    大同區平陽街扳開系爭機車置物箱內竊取財物之人、距行橫
    越大同區南京四路262巷與南京西路口、大同區重慶北路一
    段101號、77號、63號(沿途翻看被害人包包)、大同區重慶
    北路1段1號與鄭州路口等之人(偵卷第31-34頁)，係屬同一
    人，認該影像中竊嫌確為被告云云。惟前開監視器錄影畫面
    於110年2月14日22時3分許起至同日時54分止之人，雖有上
    開監視器錄影擷圖畫面、悠遊卡個人資料及使用明細在卷可
    稽(偵卷第43-46頁)，故若上開監視器錄影畫面顯之人確為
    被告吳智仁無訛，經本院送請法務部調查局鑑定本案監視器
    光碟所示照片擷圖之A男之人（本院卷第121-137頁，含卷內
    所附之錄影光碟片）及稱偵卷第31-41、57、59頁所示之照
    片擷圖中紅圈所示之人、卷附另案照片擷圖（含光碟片11片
    ）內所示之犯罪嫌疑人，其顏臉、五官、穿著及其它特徵（
    含本案卷內及另案所附之照片擷圖、錄影光碟片11片）與偵
    卷內第 19、59、127-131頁所示被告吳智仁，是否為同一人
    ，經法務部調查局鑑識科鑑定結果：送鑑畫面中待鑑人物，
    其臉部範圍所占畫面面積太小，且部分畫面中待鑑人物並未
    正面面對畫面或翻攝自監視錄影畫面，放大後仍模糊不清，
    均無法擷取臉部特徵，仍無法研判與本案被告吳智仁是否為
    同一人等情，有該局111年8月15日調科伍字第00000000000
    號鑑定書在卷可(本院卷第335、336頁)，顯難僅以該翻拍照
    片中竊嫌身影，即遽認被告確係該名竊嫌。
㕞㈤抑且，本案並未扣得與遭竊財物型樣相同之物品，且告訴人
    鄭婷方於案發時並未在現場或附近目睹系爭機車遭竊之過  
    程，其於警詢時所述情節即係前開監視器錄影畫面顯示內  
    容，則該監視器影像中之男子是否即係被告，尚乏其他證據
    補強，自難憑前開監視器畫面而認本件竊盜犯行係被告所  
    為。
六、綜上所述，公訴意旨所提出之各項證據及所闡明之證明方法
    ，於客觀上尚未達到使通常一般之人均不至於有所懷疑，而
    得確信被告犯行之真實程度，自無從說服本院形成有罪之心
    證。是既不能證明被告犯罪，基於無罪推定之原則，依法應
    為被告無罪之判決。
據上論斷，應依刑事訴訟法第301條第1項，判決如主文。
本案經檢察官張志明提起公訴，檢察官張尹敏、張嘉婷到庭執行
職務。　　　
中　　華　　民　　國　　111 　年　　10　　月　　26　　日
                  刑事第五庭法  官  蔡明宏
以上正本證明與原本無異。
如不服本判決，應於收受送達後20日內向本院提出上訴書狀，並
應敘述具體理由；其未敘述上訴理由者，應於上訴期間屆滿後20
 日內向本院補提理由書 (均須按他造當事人之人數附繕本 )，
「切勿逕送上級法院」。告訴人或被害人如對於本判決不服者，
應具備理由請求檢察官上訴，其上訴期間之計算係以檢察官收受
判決正本之日期為準。
因疫情而遲誤不變期間，得向法院聲請回復原狀。
                            書記官　劉致芬
中　　華　　民　　國　　111 　年　　10　　月　　26　　日